【裁判字號】    91,訴,736
【裁判日期】    920327
【裁判案由】    商標異議
【裁判全文】
臺北高等行政法院判決                              九十一年度訴字第七三六號
                              .
    原      告  德商‧雨果伯斯公司（Hugo Boss AG）
    代  表  人  甲○○○○○
    訴訟代理人  蔡淑美律師（兼送達代收人）
                丁○○
    被      告  經濟部智慧財產局
    代  表  人  蔡練生（局長）住同右
    訴訟代理人  丙○○
    參  加  人  乙○○
右當事人間因商標異議事件，原告不服經濟部中華民國九十年十二月二十六日經（九
０）訴字第０九００六三三一一二０號訴願決定，提起行政訴訟，並經本院裁定命參
加人獨立參加被告之訴訟。本院判決如左：
    主  文
原告之訴駁回。
訴訟費用由原告負擔。
    事  實
一、事實概要：緣參加人於民國（下同）八十九年二月十八日以「波士高BOSSGOLF
    及圖」商標，指定使用於商標法施行細則第四十九條所定商品及服務分類表第二
    十五類之鞋商品，向被告申請註冊，經准列為審定第九五六０七一號商標（如附
    圖一，下稱系爭商標）。嗣原告以該審定商標有違商標法第三十七條第七、十二
    款之規定，檢據如附圖二之系列商標（下稱據以異議系列商標）對之提起異議，
    經被告審查，以九十年十月四日中台異字第九０一三０二號商標異議審定書為異
    議不成立之處分，原告不服，提起訴願，經遭駁回，遂提起本件行政訴訟。
二、兩造聲明：
  (一)原告聲明求為判決：
  1.訴願決定及原處分均撤銷。
  2.被告應為撤銷審定第九五六０七一號「波士高BOSSGOLF 及圖」商標之處分。
  (二)被告聲明求為判決：駁回原告之訴。
  (三)參加人未於準備程序及言詞辯論期日到庭，亦未具書狀為任何聲明或陳述。
三、兩造之爭點：
    系爭商標是否有異議審定時商標法第三十七條第七款及十二款規定之情形，而不
    得申請註冊？
甲、原告主張之理由：
一、按商標圖案「相同或近似他人著名之商標或標章，有致公眾混淆、誤認之虞者」
    及「相同或近似於他人同一商品或類似商品之註冊商標者」，不得申請註冊，為
    商標法第三十七條第七款及第十二款所明定。第七款之適用，指以不公平競爭之
    目的，非出於自創而抄襲他人已使用之商標或標章申請註冊並有致公眾誤信之虞
    者；所襲用者不以著名商標或標章而使用於同一或類似商品或服務為限﹙商標法
    施行細則第三十一條參照﹚。所謂「有致公眾誤信之虞」，則以商標本身有使人
    誤認其所表彰之商品性質、品質、產地或商標之使用，有使人誤認其為他人所生
    產、製造、加工、揀選、批售、經紀而購買之虞，即有其適用（改制前行政院七
    十二年判字第三五０號參照）。是以，商標法第三十七條第七款及第十二款規範
    意旨在保護消費者之利益，使消費者免於因受詐欺而誤購非消費者所認同商標之
    商品。至於商標近似與否，應就其主要部分隔離觀察以為判定之標準，縱兩商標
    對照比對能見其差別，倘異時異地隔離觀察則不易見，而有引致他人發生混同誤
    認之虞者，仍不得謂非近似之商標，迭經行政法院著有判例可稽。故商標圖樣在
    外觀、觀念或讀音方面有一近似者，即為近似之商標；商標圖樣上之外文字母相
    同﹑排列各異，或僅少數字母不同，而外觀相似，有混同誤認之虞者，為外觀近
    似；商標圖樣上之外文，有一單字或主要部分相同或相似，有混同誤認之虞者，
    為外觀近似，復為行政院台74經字第一八○六八號函准修正備查之商標近似審查
    基準一、二之（七）及（八）所明定。
二、查外文字「BOSS」為原告公司名稱之特取部分，且為原告首創「BOSS」、「HUGO
    BOSS」、「BOSS HUGO BOSS LABEL」等系列商標中之主要文字，並指定使用於皮
    帶、衣服、靴鞋、眼鏡．．．等諸多商品，自西元一九七六年起陸續於原告本國
    以及世界各國如美國、加拿大、愛爾蘭、奧地利、瑞士、巴拉圭、沙烏地阿拉伯
    、黎巴嫩、智利等二十餘國獲准註冊，並取得世界智慧財產權組織﹙OMPI﹚核發
    之國際註冊證。此外，該「BOSS」﹑「HUGO BOSS」﹑「BOSS HUGO BOSS LABEL
    」等商標亦早在西元一九八五年於台灣陸續取得註冊第二七九五四六、四一二三
    二０、四一二三三０、四一四三四三、四一四三八四、四一九七六七、四一九七
    七四、四二七二０一、四六七０七二、四七二九九二、四七七一一九、五七九三
    四八、五八一二００、六三四九四八號多件商標專用權並先後獲准延展註冊在案
    ，持續使用迄今。前述據以異議系列商標經由原告長期廣泛之行銷宣傳，已在台
    灣以及世界各地之消費市場上夙著盛譽而為一般消費者所熟知。據以異議系列商
    標之著名性均可從原告於異議及訴願階段所提供之附件證據得到佐證，再者鈞院
    八十八年判字第三八○四號及八十九年判字第四七七號判決亦肯認在案，據以異
    議系列商標實已為台灣及世界各國之消費者所熟知及喜愛，並已達著名商標之列
    ，殆無疑義。
三、本件系爭審定第九五六０七一號「波士高BOSSGOLF及圖」商標圖樣與據以異議系
    列商標圖樣實屬近似︰
  (一)系爭審定第九五六０七一號「波士高BOSSGOLF及圖」商標圖樣係由一外文字「
    BOSSGOLF」附加中文譯音「波士高」所組合而成。其中外文字「BOSSGOLF」乃以
    外文字「BOSS」為其主要設計概念並附加一不具識別性之商品名詞「GOLF」而成
    ，雖然參加人於字首單字「B」加以變化設計成一揮桿姿態之抽象人形圖，然而
    依據一般消費者之認知概念，仍會將該圖形視為外文單字「B」，並與外文「
    OSSGOLF」連結視為一普通外文字「BOSSGOLF」，並不會因該外文單字「B」有經
    過設計就有如被告及訴願機關所言將其分開辨別為一藝術字「B」以及普通外文
    字「OSSGOLF」之情形產生。因此，相較系爭商標與據以異議系列商標，二者皆
    以外文字「BOSS」為其商標圖樣之主要設計基調，不僅在外觀、讀音上十分近似
    ，且於觀念上更是有導致一般消費者產生二者實為系列商標之印象，根據前述商
    標近似審查基準，二者實屬近似，無庸置疑。
  (二)再者，被告及訴願機關認為系爭商標與據以異議系列商標又有完全不同之附加文
    字「波士高」與「BOSS」可資辨別，惟查系爭商標之設計概念而言，外文「
    BOSSGOLF」始為其主要部分，而中文字「波士高」實為外文「BOSSGOLF」之中文
    譯音，乃為附屬部分，不具顯著性，當然不影響系爭商標與據以異議系列商標屬
    於近似之認定。
四、又查參加人以系爭商標指定使用於商標法施行細則第四十九條第二十五類之鞋類
    商品，而據以異議系列商標中註冊第四一四三八四號「BOSS」商標及註冊第四一
    四三四三號「 HUGO BOSS」商標所指定使用於靴鞋商品，二者不僅使用於完全相
    同之商品，而且據以異議系列商標遠早於系爭商標使用；參加人此舉實有使一般
    消費者誤信系爭商標為原告據以異議之著名系列商標之一或為原告所新創之副品
    牌，而對其表彰之商品來源或銷售主體產生誤認進而誤購，達到其牟取暴利之不
    良意圖。參加人此一申請註冊行為，不僅違反誠信原則及危害交易秩序，且系爭
    商標亦違反首揭商標法第三十七條第七款及第十二款之規定而不應准註冊。
五、綜上所述，系爭商標實有違反商標法第三十七條第七款及第十二款之規定而不應
    准註冊，被告以及訴願機關未衡量現實民情觀念，且未就原告所述之爭點詳加審
    究即做出違誤之裁決，其認事用法顯有不當。為此請判決撤銷原處分及原決定，
    以維法制。
乙、被告主張之理由：
一、商標圖樣「相同或近似於他人著名之商標或標章，有致公眾混淆誤認之虞者」及
    「相同或近似於他人同一商品或類似商品之註冊商標者」，不得申請註冊，為本
    件商標異議審定時商標法第三十七條第七、十二款所明定。惟其適用應以兩造商
    標圖樣構成相同或近似為前提要件。而判斷兩商標近似與否，應依具有普通知識
    經驗之購買人於購買時施以普通之注意，異時異地隔離觀察，有無引起混同誤認
    之虞以為斷。商標在外觀、觀念或讀音方面有一構成近似，始為近似之商標。
二、本案原告固主張外文「HUGO BOSS」係其公司名稱之特取部分，並首先以「HUGO
    BOSS」、「BOSS」、「BOSS HUGO  BOSS  LABEL」等系列商標使用於皮帶、衣服
    、靴鞋、眼鏡等商品，除自西元一九七六年起即陸續於其本國及世界各國獲准註
    冊，取得世界智慧財產權組織之國際註冊，亦於我國取得註冊第二七九五四六、
    四一二三二○、四一四三四三、四一四三八四、四一九七六七、四一九七七四、
    四二七二○一、四七二九九二、四七七一一九、五七九三四八、五八一二○○、
    六三四九四八、．．．等多件商標專用權外，並透過國內各報章雜誌刊登廣告暨
    長期廣泛行銷宣傳，據以異議系列商標已為一般消費者所熟知，參加人以相同之
    外文「BOSS」作為本件審定第九五六０七一號「波士高BOSSGOLF及圖」商標圖樣
    主要部分申請註冊，實已違反商標法第三十七條第七款及第十二款之規定云云。
三、本案據原告檢附據以異議商標於世界各國註冊之商標資料、銷售發票、雜誌廣告
    等證據資料影本，固堪認定據以異議商標之知名度已臻著名；惟查本件審定第九
    五六０七一號「波士高BOSSGOLF及圖」商標圖樣係由中文「波士高」、外文「B
    」字母設計圖及「OSSGOLF」所聯合構成，與據以異議之註冊第二七九五四六、
    四一二三二○、四一二三三○、四一四三四三、四一四三八四、四一九七六七、
    四一九七七四、四二七  二○一、四七二九九二、四七七一一九、五七九三四八
    、五八一二○○、六三四九四八、．．．等多件商標圖樣上之外文「HUGO  BOSS
    」、「BOSS」、「BOSS HUGO BOSS  LABEL」相較，前者之「B」字母設計圖宛如
    作揮桿姿態之抽象人形圖，構圖意匠極富創意，予人印象十分鮮明，已然脫離單
    純英文字母「B」之外形，餘外文部分「OSSGOLF」則為斜體藝術字，其識別力及
    完整性上亦獨具一格，客觀上與「B」字母設計圖迥然有異，各具不同之顯著性
    及識別力，殆難將其二者相結合以外文「BOSS  GOLF」視之，是以，系爭商標之
    外文部分為「OSSGOLF」，相較於據以異議系列商標之單純外文「BOSS」，除有
    起首字母分別為「O」與「B」之截然不同外，字母數亦有七個字母與四個字母之
    長短差異，於整體外觀及識別性截然不同，無相彷彿之處，況二者或尚分別有完
    全不同之中文「波士高」或外文「HUGO」部分可資區辨，於異時異地隔離觀察，
    要難謂有致相關商品購買人產生混同誤認之虞，核非屬近似之商標，揆諸上開說
    明，本件商標之申請註冊，應無首揭法條規定之適用。至原告另舉改制前行政法
    院判決、中台異字第八八一一０一、八八一二九一號商標異議審定書及中台評字
    第九００一０五號服務標章評定書置辯乙節，核其商標圖樣不同、案情有別，且
    商標係依個案審查，自難比附援引執為本件商標應否准註冊之論據，併予敘明。
四、綜上論述，被告原處分，洵無違誤，請駁回原告之訴。
    理  由
一、本件被告之代表人原為陳明邦，九十一年九月九日變更為蔡練生，茲由其具狀聲
    明承受訴訟，核無不合，應予准許，先為明。
二、按商標圖樣「相同或近似於他人著名之商標或標章，有致公眾混淆誤認之虞者」
    、「相同或近似於他人同一商品或類似商品之註冊商標者」，不得申請註冊，固
    為本案異議審定時商標法第三十七條第七款及第十二款所明定，惟上開條款之適
    用均以商標彼此相同或近似為前提。而衡酌商標圖樣是否近似，以具有普通知識
    經驗之購買人，於購買時施以普通所用之注意，有無混同誤認之虞判斷之，同法
    施行細則第十五條第一項復定有明文。又判斷兩商標近似與否，固應審查其外觀
    、觀念或讀音方面之一有無近似者，然衡酌商標在外觀、觀念有無混同誤認之虞
    ，應本客觀事實，以具有普通知識經驗之商品購買人施以普通之注意義務，就二
    商標異時異地隔離及通體觀察其有無發生混同、誤認之虞以為斷，如商標以文字
    、圖形或記號為聯合式者，則應就各部分觀察，並以構成主要之部分為標準。此
    亦有行政院台七十四經字第一八０六八號函准修正備查之商標近似審查基準第一
    項及第五項可參。
三、本件被告係以系爭審定第九五六０七一號「波士高B0SS-GOLF及圖」商標圖樣係
    由中文「波士高」、外文「B」字母設計圖及「OSSGOLF」所聯合構成，與據以異
    議之註冊第二七九五四六、四一二三二０、四一二三三０、四一四三四三、四一
    四三八四、四一九七六七、四一九七七四、四二七二０一、四七二九九二、四七
    七一七九、五七九三四八、五八一二００、六三四九四八、．．．號等多件商標
    圖樣上之外文「HUGO BOSS」、「BOSS」；「BOSS HUGO BOSS LABEL」相較，前
    者之「B」字母設計圖宛如作揮桿姿態之抽象人形圖，構圖意匠極富創意，予人
    印象十分鮮明，已然脫離單純英文字母「B」之外形，餘外文部分「OSSGOLF」則
    為斜體藝術字，其識別力及完整性上亦獨具一格，各具不同之顯著性及識別力，
    殆難將其二者相結合以外文「BOSSGOLF」視之，是系爭商標之外文部分為「
    OSSGOLF」，與據以異議系列商標之單純外文「BOSS」相較，除有起首字母分別
    為「0」與「B」之截然不同外，字母數亦有七個字母與四個字母之長短差異，於
    整體外觀及識別性截然不同，無相彷彿之處，況二者或尚分別有完全不同之中文
    「波士高」或外文「HUGO」部分可資區辨，於異時異地隔離觀察，要難謂有致相
    關商品購買人產生混淆誤認之虞，非屬近似之商標，系爭商標之申請註冊，應無
    首揭法條規定之適用，乃為異議不成立之處分。原告不服，主張系爭商標圖樣上
    之外文「BOSSGOLF」，其中「GOLF」為普通名詞，不具識別性，與據以異議之註
    冊第四一四三八四號「BOSS」及審定第四一四三四三號「HUGO BOSS」商標相較
    ，二者皆有相同之外文「BOSS」，且均使用於靴鞋商品，系爭商標應有違首揭商
    標法第三十七條第十二款規定。又系爭商標圖樣與據以異議之註冊第二七九五四
    六、四一二三二０、四一二三三０、．．等商標圖樣相較，均有相同之外文「
    BOSS 」，且由據以異議「BOSS」、「HUGO BOSS」商標於西元一九八四年至一九
    八七年刊登在世界各大雜誌之廣告及其商品型錄可證明據以異議商標為著名商標
    、系爭商標係惡意仿襲據以異議商標，藉以搭原告辛苦建立之商譽，客觀上自有
    使消費者對其表彰之商品來源或產製主體產生相互關聯之影響而致混淆誤認之虞
    ，系爭商標亦有同法條第七款規定之適用云云，提起訴願，經遭駁回，原告猶不
    服，提起行政訴訟，主張理由如事實欄所載。
四、經查，外文「HUGO BOSS」係原告公司名稱之特取部分，原告並首先以「 HUGO
    BOSS」、「BOSS」、「BOSS HUGO  BOSS  LABEL」等系列商標使用於皮帶、衣服
    、靴鞋、眼鏡等商品，除自西元一九七六年起陸續於其本國及世界各國獲准註冊
    ，取得世界智慧財產權組織之國際註冊，亦於我國取得註冊第二七九五四六、四
    一二三二○、四一四三四三、四一四三八四、四一九七六七、四一九七七四、四
    二七二○一、四七二九九二、四七七一一九、五七九三四八、五八一二○○、六
    三四九四八、．．．等多件商標專用權，並透過國內各報章雜誌刊登廣告暨長期
    廣泛行銷宣傳，此有原告檢附據以異議系列商標於世界各國註冊之商標資料、銷
    售發票、雜誌廣告等證據資料影本附原處分卷可稽，足徵據以異議系列商標已廣
    為一般消費者所熟知，並達著名之程度；惟查本件系爭審定第九五六０七一號「
    波士高BOSSGOLF及圖」商標圖樣係由中文「波士高」、外文「B」字母設計圖及
    「OSSGOLF」所聯合構成，與據以異議之註冊第二七九五四六、四一二三二○、
    四一二三三○、四一四三四三、四一四三八四、四一九七六七、四一九七七四、
    四二七二○一、四七二九九二、四七七一一九、五七九三四八、五八一二○○、
    六三四九四八、．．．等多件商標圖樣上之外文「HUGO BOSS」、「BOSS」、「
    BOSS HUGO BOSS  LABEL」相較，系爭商標之「B」字母已作圖樣化設計，其宛如
    作揮桿姿態之抽象人形圖，構圖意匠極富創意，予人印象十分鮮明，已然脫離單
    純英文字母「B」之外形，其餘外文部分「OSSGOLF」則為斜體藝術字，其識別力
    及完整性上亦獨具一格，客觀上與「B」字母設計圖迥然有異，各具不同之顯著
    性及識別力，殆難將其二者相結合以外文「BOSSGOLF」視之，是以，系爭商標之
    外文部分為「OSSGOLF」，與據以異議系列商標之單純外文「BOSS」相較，除二
    者之起首字母分別為「O」與「B」之截然不同外，字母數亦有七個字母與四個字
    母之長短差異，於整體外觀及識別性並不相同，無相彷彿之處，況二者或尚分別
    有完全不同之中文「波士高」或外文「HUGO」部分可資區辨，於異時異地隔離觀
    察，要難謂有致相關商品購買人產生混同誤認之虞，核非屬近似之商標，是系爭
    商標之申請註冊，應無首揭法條規定之適用。至原告另舉改制前行政法院八十九
    年判字第四七七號、八十八年度判字第三八０四號判決，及被告中台異字第八八
    一一０一、八八一二九一號商標異議審定書和中台評字第九００一０五號服務標
    章評定書置辯乙節，核其商標圖樣不同、案情有別，且商標係依商標審查個案拘
    束原則，自難比附援引執為系爭商標應否准註冊之論據，併予敘明。
五、綜上所述，被告以系爭商標與據以異議商標並不構成近似，尚無首揭條款之適用
    ，乃為異議不成立之處分，於法並無不合，訴願決定予以維持，亦無違誤，原告
    起訴意旨，仍執前詞及個人主觀之見解，請求撤銷訴願決定及原處分，並命被告
    為撤銷系爭商標審定之處分，為無理由，應予駁回。
據上論結，本件原告之訴為無理由，爰依行政訴訟法第九十八條第三項前段，判決如
主文。
中    華    民    國    九十二      年      三      月      二十七      日
                                  臺北高等行政法院  第三庭
                                            審判長  法  官  姜素娥
                                                    法  官  吳東都
                                                    法  官  林文舟
右為正本係照原本作成。
如不服本判決，應於送達後二十日內，向本院提出上訴狀並表明上訴理由，如於本判
決宣示後送達前提起上訴者，應於判決送達後二十日內補提上訴理由書（須按他造人
數附繕本）。
中    華    民    國    九十二      年      三      月      二十七      日
                                                    書記官  余淑芬


司法院資訊處製作；財團法人民間司法改革基金會備份。
